臺灣基隆地方法院刑事裁定
110年度聲字第537號
聲  請  人  
即  被  告  翁家鳳



上列聲請人即具保人因不服臺灣基隆地方檢察署檢察官於民國11
 0年5月19日所為之沒入保證金之處分（偵查案號：110年度毒偵
字第429號），提起準抗告，本院裁定如下： 
    主  文
臺灣基隆地方檢察署檢察官於中華民國一一○年五月十九日所為
一一○年度毒偵字四二九號沒入處分，應予撤銷。 
    理  由
一、聲請意旨詳如附件抗告理由狀所載。
二、刑事訴訟法第484 條之聲明異議，以受刑人或其法定代理人
    或配偶，對於檢察官執行之指揮認為不當者，方得為之，此
    與受處分人對於審判長、受命法官、受託法官或檢察官關於
    沒入保證金或扣押物發還之處分，得依同法第416 條第1項
    第1 款聲請其所屬法院撤銷或變更之程序不同（最高法院71
    年台抗字第404 號判例、81年度台抗字第468號裁定意旨參
    照）。查聲請人即被告翁家鳳係對於臺灣基隆地方檢察署（
    下稱基隆地檢署）沒入其於110年度毒偵字第429 號案件繳
    納之保證金新臺幣（下同）1 萬元之處分命令（下稱系爭處
    分）表示不服，參諸前揭要旨，自應依刑事訴訟法第416 條
    準抗告之規定處理，合先敘明。
三、對於審判長、受命法官、受託法官或檢察官所為關於羈押、
    具保、責付、限制住居、搜索、扣押或扣押物發還、變價、
    擔保金、因鑑定將被告送入醫院或其他處所之處分、身體檢
    查、通訊監察及第105 條第3 項、第4 項所為之禁止或扣押
    之處分不服者，受處分人得聲請所屬法院撤銷或變更之；第
    1 項聲請期間為5 日，自為處分之日起算，其為送達者，自
    送達後起算；第409 條至第414 條規定，於本條準用之，刑
    事訴訟法第416 條第1 項第1 款、第3 項、第4 項分別定有
    明文。次按刑事訴訟被告於收受判決書送達後，在上訴期限
    內，未向原審法院而誤向其他司法機關遞狀上訴，其上訴仍
    屬有效（最高法院103 年度台抗字第889號刑事裁定意旨參
    照）。查基隆地檢署檢察官於110年5月19日以系爭處分沒入
    聲請人之保證金1 萬元，該處分並於110 年5月26日送達聲
    請人，有系爭處分、基隆地檢署送達證書附卷可參，聲請人
    於同年月28日即向基隆地檢署提出抗告，有附件抗告理由狀
    上基隆地檢署收件章在卷可憑，可認聲請人提起本案抗告尚
    未逾抗告期間，亦先予敘明。
四、具保之被告逃匿者，應命具保人繳納指定之保證金額，並沒
    入之。不繳納者，強制執行。保證金已繳納者，沒入之。前
    項規定，於檢察官依第93條第3 項但書及第228 條第4 項命
    具保者，準用之；檢察官依第118 條第2 項之沒入保證金、
    第119 條第2 項之退保及第93條第3 項但書、第228 條第4 
    項命具保、責付或限制住居，於偵查中以檢察官之命令行之
    ，刑事訴訟法第118 條、第121 條第4 項分別定有明文。又
    按具保、責付或限制住居之被告逃匿者，應先行切實查尋、
    追保、命受責付人或具保人將被告交案或沒入保證金，而被
    告仍未到案者，始得發布通緝，檢察機關辦理通緝案件應行
    注意事項第3 條亦有明定。是沒入保證人所繳納保證金之前
    ，應先行切實查尋被告、追保，而沒入保證金，應以被告故
    意逃匿為要件。
五、聲請人因違反毒品危害防制條例案件，於110年2 月25日經
    警方逮捕到案，基隆地檢署檢察官即於同日指定保證金1 萬
    元，由聲請人自行如數繳納後即經釋放，因聲請人前經本院
    以109年度毒聲字第111號裁定令入勒戒處所觀察、勒戒，檢
    察官傳喚聲請人於同年4月14日到庭併案執行觀察勒戒，惟
    聲請人未於該日到庭執行，並經檢察官拘提未果，檢察官即
    以聲請人逃匿為由，於同年5月19日以系爭處分沒入聲請人
    繳納之保證金1 萬元等情，有基隆地檢署暫收訴訟案款臨時
    收據、收受刑事保證金通知、本院109年度毒聲字第111號裁
    定、基隆地檢署檢察官辦案進行單、點名單、拘票、送達證
    書、系爭處分等件在卷可查。惟查，聲請人抗告理由狀所指
    於110年4月14日確曾前往基隆地檢署報到，惟係遲到（檢察
    官指定應到時間為9時29分、被告實際報到時間為17時2分）
    一情，有基隆地檢署110年9月6日函文所附點名單、開庭時
    間調查表、當事人報到調查在卷可證，又被告抗告理由狀所
    指因另案假釋中付保護管束，均有按時前往基隆地檢署儀股
    觀護人處報到，並曾向觀護人轉述本案開庭遲到而未能報到
    等節，有本院電話紀錄表在卷可稽，復經本院調取基隆地檢
    署106年度毒執護字第175號卷宗查閱，可見被告110年4月7
    日、4月12日均曾前往基隆地檢署向觀護人報到，是檢察官
    於本案僅因聲請人經1次傳喚而遲到，即逕予拘提惟未獲，
    認聲請人故意逃匿並沒入保證金，尚嫌率斷，且聲請人若真
    有故意逃匿之意，亦不必將開庭遲到無法報到等事轉知基隆
    地檢署觀護人，本院認聲請人尚無刻意漠視開庭通知一事。
    綜上各節，檢察官遽認聲請人已逃匿，而以系爭處分沒入聲
    請人所繳納之保證金，難認已充分保證聲請人訴訟程序權益
    ，揆諸前揭法條及說明，應認系爭處分有可議之處，自應予
    以撤銷。
據上論斷，應依刑事訴訟法第416 條第1 項第1 款、第4 項、第
413 條，裁定如主文。
中　　華　　民　　國　　110 　年　　11　　月　　30　　日
                  刑事第二庭  法　官　鄭富容
以上正本證明與原本無異。
本裁定不得抗告。
中　　華　　民　　國　　110 　年　　11　　月　　30　　日
                              書記官  耿珮瑄
【附件】：